【裁判字號】    96,交聲,314
【裁判日期】    970110
【裁判案由】    違反道路交通管理處罰條例
【裁判全文】
臺灣宜蘭地方法院交通事件裁定         96年度交聲字第314號
原處分機關  交通部公路總局臺北區監理所宜蘭監理站
異  議  人
即受處分人  甲○○
代  理  人  乙○○
上列受處分人因違反道路交通管理處罰條例案件，對於交通部公
路總局臺北區監理所宜蘭監理站於民國96年10月23日所為之宜監
字第裁43─HD0000000號裁決聲明異議，本院裁定如下：
    主  文
原處分撤銷。
甲○○不罰。
    理  由
一、原移送機關裁決意旨略以：異議人即受處分人甲○○所有之
    車牌號碼TN-7095號自用小客車，於民國96年8月29日15時36
    分許，在龍井交流道與中興路口處，因超速行駛，為臺中縣
    警察局以中縣警交相字第HD0000000號製單舉發，交通部公
    路總局臺北區監理所宜蘭監理站遂依道路交通管理處罰條例
    第40條規定，裁處異議人罰鍰新臺幣（下同）1,600元。
二、異議意旨略以：異議人所有車牌號碼TN-7095號車輛早於91年
    5月16日借予蔡清榮使用期間，遭陳清源強制要求讓渡，其後
    該車均由陳清源或其親友使用，故該違規事實與異議人無關
    。又該車已於92年5月12日經原處分機關註銷牌照在案，本件
    違規時間均在註銷牌照之後，均非異議人使用期間，本件應
    向車輛之實際持有人陳清源執行等語。
三、經查，車牌號碼TN-7095號自小客車目前登記之車輛所有人
    為甲○○，且該車駕駛人於96年8月29日15時36分許，在龍
    井交流道與中興路口處有超速行駛之事實，雖有內政部警政
    署國道公路警察局舉發違反道路交通管理事件查詢資料1份
    、舉發照片2幀及台中縣警察局舉發違反道路交通管理事件
    通知單1紙在卷可稽，復為受處分人所不否認，固堪信為真
    實。惟本件異議代理人乙○○於本院陳稱：上開車輛已借給
    蔡清榮使用，嗣後蔡清榮於91年5月16日被強迫出讓予他人
    ，陳清源之前出庭作證時，有說車輛是交給丙○○等語，並
    有異議人所簽具之讓渡書1份附卷可證。又蔡清榮前曾對陳
    清源、丙○○、王文德提起妨害自由告訴，嗣該案件雖經臺
    灣臺中地方法院檢察署檢察官以92年度調偵字第33號偵查，
    因罪嫌不足而為不起訴處分，惟於該案件中，丙○○、王文
    德曾辯稱：當日僅係向蔡清榮索討丙○○受讓之債務，王文
    德僅係隨同前往，並未以暴力控制蔡清榮之行動自由，亦未
    對蔡清榮言語恐嚇，且上開自小客車是蔡清榮自願交付等語
    ，有該案件不起訴處分書在卷可按，是依丙○○、王文德於
    該案件中所述，本件之TN-7095號自用小客車確係丙○○因
    蔡清榮之交付而占有。從而，異議人所辯：車牌號碼TN-709
    5號自用小客車於91年5月16日之後即非由異議人占有使用一
    情，應可信實。至本件於上開時、地超速駕駛之違規案件，
    雖有舉發照片2幀及台中縣警察局舉發違反道路交通管理事
    件通知單1紙為證，然此乃屬逕行舉發之案件，尚難遽以車
    牌號碼TN-7095號自小客車目前登記之車輛所有人為異議人
    ，即認其為實際駕駛人。此外，復查無其他積極證據證明於
    時、地之違規駕駛人即為異議人本人。則自應依上開調查之
    結果，為有利於異議人之認定。
四、綜上所述，原處分機關認異議人有前開「超速行駛」之違規
    行為，而依道路交通管理處罰條例第40條之規定，裁處異議
    人1,600元，難認為允當，本院認為異議人之異議為有理由
    ，應由本院將原處分撤銷，並改諭知異議人不罰，以資適法
    。
五、據上論斷，應依道路交通案件處理辦法第20條前段，裁定如
    主文。
中    華    民    國    97    年    1     月    10    日
                  交通法庭  法  官  陳映佐
以上正本證明與原本無異。
如不服本裁定，應於裁定送達後5日內向本院提出抗告狀（應附
繕本）。
                            書記官  林慶生
中    華    民    國    97    年    1     月    11    日


司法院資訊處製作；財團法人民間司法改革基金會備份。
